臺灣高等法院花蓮分院民事裁定　　　　　100年度再抗字第2號
再審聲請人　張漢威
上列再審聲請人與相對人行政院農業委員會林務局臺東林區管理
處間確認土地經管權不存在事件，再審聲請人對本院中華民國10
0年4月15日100年度再抗字第1號確定裁定，聲請再審，本院裁定
如下：
    主  文
再審聲請駁回。
再審聲請費用新台幣壹仟元由聲請人負擔。
    理  由
一、按再審之訴，法院認為無再審理由，判決駁回後，不得以同
    一事由，對於原確定判決或駁回再審之訴之確定判決，更行
    提起再審之訴，民事訴訟法第498條之1定有明文，此條規定
    依同法第507條規定，於聲請再審準用之。準此，再審之聲
    請，法院認無再審理由，裁定駁回後，亦不得以同一事由對
    於原確定裁定或駁回再審聲請之確定裁定，更行聲請再審。
二、本件聲請意旨略以：
（一）再審聲請人於民國99年1月7日臺灣臺東地方法院調查時，
      經原審法院闡明聲請救濟對象，此自係依職權調查真實之
      事由，故不得否認聲請意旨為：本件係請求確認土地經管
      權不存在事件，臺灣臺東地方法院98年度聲再字第2號確
      定判決未斟酌97年度聲再字第6號裁定，就96年度聲再字
      第5號裁定於96年11月14日上午10時言詞辯論期日，依民
      事訴訟法第268條之1第2項，法院以言詞協議簡化爭點，
      棄置對原前裁定判決再審書狀為論據，以當庭之言詞辯論
      為據：「就臺東縣達仁鄉○○段565-23號土地，再審被告
      已具狀陳明，並無經管權證據存在，自得確認其土地之經
      管權不存在。則再審原告既已取得登記所有權人公告，應
      為准予完成登記。」，依民事訴訟法第221條規定，判決
      除別有規定外，應本於當事人之言詞辯論為之。而依最高
      法院50年台上字第725號判例要旨，經言詞辯論之判決，
      非本於言詞辯論時當事人之聲明為基礎者，即屬違背法令
      。而98年度聲再字第2號確定判決未經斟酌97年度聲再字
      第6號裁定，及審究96年度聲再字第5號裁定非本於言詞辯
      論時當事人之聲明為基礎，即屬違背法令之證據者得請求
      再審，證據明確。故於98年10月1日收到該裁定後而於98
      年10月9日依民事訴訟法第507條對98年度聲再字第2號裁
      定聲請再審，未逾30日不變期間。又96年度聲再字第5號
      裁定，聲請人於96年12月12日收到送達正本後，始知悉裁
      定已確定，而有適用法規顯有錯誤情形，爰於30日不變期
      間即96年12月27日提起再審，有再審書狀之明確證據可認
      ，此為100年度再抗字第1號裁定所不應否認之證據，該裁
      定明確違背真實證據，而以不實登載事項駁回，兩者確非
      同一事由，足證聲請再審合法有理。
（二）且本件自始迄今實體事項之爭點、證據為：
  １、就臺東縣達仁鄉○○段565-23地號0.3801公頃土地，再審
      聲請人依民法第769條規定，以所有之意思，20年間和平
      、公然、繼續占有他人未登記之不動產者，得請求登記為
      所有人。業經地政機關受理審核後，於登記公告中，相對
      人異議在其經管權已登記編號地籍48林班土地內（非未登
      記之土地）不得登記所有權給聲請人，並因依法調解不成
      後而起訴。
  ２、臺灣臺東地方法院94年度簡上字第21號案中調查，因法官
      令舉出48林班已登記之證據，然訴訟代理人準備書狀稱：
      查無該地籍證據，此有該準備書狀在卷可查，足見其無已
      登記地籍證據之經管權存在。
  ３、於98年1月7日相對人始就其自稱之48林班土地（以沙沙亞
      名稱地籍）辦理該土地登記，已明確可認從未有過登記之
      48林班地籍之經管權存在。
  ４、依上述之事證、理由，足見法院自始迄今之駁回聲請人之
      訴，均係以虛構之相對人所稱以登記48林班地籍經管權認
      作真正存在為裁判，駁回聲請人之合法請求，自係適用法
      規顯有錯誤（此為以自編不實登載事項之臺東林管處不得
      否認之證據）。
（三）聲請人於98年10月1日收到98年聲再字第2號確定裁定，並
      於98年10月9日提起再審之訴，未逾30日不變期間內提起
      再審之規定。而99年度聲再字第1號裁定，竟誤認30日期
      間內應以原96年度聲再字第5號裁定確定之日期起算，適
      用逾30日期間為駁回，自是適用法規顯有錯誤，自得請求
      匡正。
三、經查：本件再審聲請人前對臺灣臺東地方法院97年度聲再字
    第6號確定裁定聲請再審，係以：97年度聲再字第6號確定裁
    定違反民事訴訟法第268條之1第2項之規定，且未本於言詞
    辯論時當事人之聲明為基礎，違反最高法院50年台上字第72
    5號判例要旨，及原確定裁定適用法規顯有錯誤為再審理由
    ，經原審法院認無再審理由，以98年度聲再字第2號裁定駁
    回其再審聲請後，復以同一事由向本院提出抗告，經本院認
    抗告無理由，以99年度抗字第5號裁定駁回其抗告確定後，
    聲請人再以同一事由，對於原審法院98年度聲再字第2號確
    定裁定及本院99年度抗字第5號、99年度抗字第33號駁回抗
    告之確定裁定、99年度再抗字第1號、99年度再抗字第2號、
    99年度再抗字第3號、100年度再抗字第1號駁回抗告之確定
    裁定，均以相同理由聲請再審。茲聲請人再以同一事由，對
    於駁回抗告之確定裁定更行提起本件再審之聲請，依上開民
    事訴訟法第498條之1規定及其立法意旨，本件再審聲請，自
    非合法，應予駁回。
據上論結，本件再審聲請不合法，爰依民事訴訟法第498條之1、
507條、第95條、第78條規定，裁定如主文。
中    華    民    國    100   年    8     月    12    日
                   民事庭審判長法  官  何方興
                               法  官  林碧玲
                               法  官  王紋瑩
以上正本係照原本作成。
本件不得再抗告。
中    華    民    國   100    年    8     月    12    日
                               書記官  李芸宜